【裁判字號】    99,交聲,35
【裁判日期】    990225
【裁判案由】    違反道路交通管理處罰條例聲明異議
【裁判全文】
臺灣士林地方法院交通事件裁定          99年度交聲字第35號
原處分機關  臺北市交通事件裁決所
異  議  人  社團法人台北市角落關懷協會
即受處分人
代  表  人  甲○○
上列異議人即受處分人因違反道路交通管理處罰條例案件，對於
臺北市交通事件裁決所所為之處分（原處分案號：民國98年7 月
6 日北市裁催字第裁22－AR0000000 號、北市裁催字第裁22－AR
0000000 號、98年11月11日北市裁罰字第裁22－1AD572342 號）
，聲明異議，本院裁定如下：
    主  文
異議駁回。
    理  由
一、原處分意旨略以：異議人即受處分人社團法人台北市角落關
    懷協會所有之車牌號碼EV－2176號自用一般小客貨車（下稱
    上開自小客車），先後於附表編號一至三所示之時間、地點
    ，各有如附表編號一至三所示之違規行為，均應依道路交通
    管理處罰條例第56條第1 項第10款之規定，各裁處異議人罰
    鍰新臺幣1200元。
二、本件聲明異議意旨略以：上開自小客車為異議人會務車載送
    身心障礙者，因異議人屬於使用「停管處核發公文」之文號
    得享有停車優惠福利，非屬一般殘障停車位識別證，故異議
    人會務車停車時將公文放置在汽車擋風玻璃前，做為車位識
    別證明。上開自小客車之罰單，是因為未按規定放置殘障停
    車證，但異議人當時確有置放公文證明於汽車擋風玻璃明顯
    處，過去一直以來都是採取這樣的方式停車。異議人會務車
    為載身障者或疪護商品，異議人經費極少，經費皆須用於身
    障服務上，遭24小時內3 張罰單，實在無力負擔，爰依法就
    附表編號一至三所示裁決聲明異議等語。
三、本件異議人所有之上開自小客車，先後於附表編號一至三所
    示之時間，在附表編號一至三所示之地點，經附表編號一至
    三所示之舉發機關逕行舉發其各有如附表編號一至三所示之
    違規行為，而分別填製附表編號一至三所示之舉發違反道路
    交通管理事件通知單。經查：
（一）聲明異議不合法律上程式（即附表編號一、二）部分：
１、按受處分人不服道路交通管理處罰條例第8 條所定主管機關
    所為之處罰者，得於接到裁決書之翌日起20日內，向管轄地
    方法院聲明異議，道路交通管理處罰條例第87條第1 項定有
    明文；又交通法庭認聲明異議不合法律上之程式，且無從補
    正者，應以裁定駁回之，道路交通案件處理辦法第18條亦定
    有明文。再按違反道路交通管理事件統一裁罰基準及處理細
    則第5 條規定，處理違反道路交通管理事件，有關文書送達
    之程序，依行政程序法之規定；又按送達，於應受送達人之
    住居所、事務所或營業所為之；於應送達處所不獲會晤應受
    送達人時，得將文書付與有辨別事理能力之同居人、受雇人
    或應送達處所之接收郵件人員；送達，不能依前2 條規定為
    之者，得將文書寄存送達地之地方自治或警察機關，並作送
    達通知書兩份，1 份黏貼於應受送達人住居所、事務所、營
    業所或其就業處所門首，另1 份交由鄰居轉交或置於該送達
    處所信箱或其他適當位置，以為送達；前項情形，由郵政機
    關為送達者，得將文書寄存於送達地之郵政機關，行政程序
    法第72條第1 項、第73條第1 項及第74條第1 項、第2 項分
    別定有明文，合先敘明。
２、附表編號一、二所示裁決書為臺北市交通事件裁決所於98年
    7 月6 日所作成之裁決，並於98年7 月13日送達於異議人之
    事務所臺北市○○區○○路3 段12號4 樓，因未獲會晤應受
    送達人，已將文書交與有辨別事理能力之受雇人陳怡君以為
    送達，此有如附表編號一至二所示裁決書、送達證書各1 件
    附卷足憑，則異議人如對臺北市交通事件裁決所所為之如附
    表編號一至二所示裁決不服欲提起聲明異議，依照前述說明
    ，其20日之合法提出聲明異議期間即自98年7 月13日起算至
    98年8 月2 日止，惟98年8 月2 日適逢假日休息日，故末日
    以休息日次日即98年8 月3 日代之，又異議人之地址設於臺
    北市○○區○○路3 段12號4 樓，與原處分機關之間（原處
    分機關之地址：臺北市中正區○○○路○ 段92號7 樓），依
    法院訴訟當事人在途期間標準第4 條第1 款第1 目規定，不
    扣除在途期間，故以98年8 月3 日為期間末日而屆滿。從而
    ，異議人遲至98年9 月8 日始提出申訴，並於98年11月27日
    具狀聲明異議，有申訴郵件、聲明異議狀各1 份在卷可稽，
    則已逾20日之法定期間，其就如附表編號一至二所示裁決聲
    明異議顯然不合法律上程式，且無從補正，揆諸前揭說明，
    自應將異議人此部分之異議駁回。
（二）聲明異議無理由（即附表編號三）部分：
１、按汽車駕駛人於身心障礙專用停車位違規停車，處新臺幣60
    0 元以上1,200 元以下罰鍰，道路交通管理處罰條例第56條
    第1 項第10款定有明文。
２、經查：
（１）本件附表編號三違規事實係異議人所有之上開自小客車於
      98年1 月16日10時39分許，在台北市○○路○ 段之身心障
      礙專用停車位違規停車，為台北市停車管理處人員逕行舉
      發，而填製北市交停字第1AD572342 號舉發違反道路交通
      管理事件通知單，惟異議人於應到案日期（98年2 月18日
      ）前到案陳述不服舉發，裁決機關認無理由，而於98年11
      月11日，以北市裁罰字第裁22－1AD572342 號違反道路交
      通管理事件裁決書，裁決處異議人新臺幣1200元之罰鍰，
      有上開舉發通知單、裁決書各1 份附卷可稽。
（２）上揭違規事實有採證照片2 幀附卷可稽，是異議人確實於
      上開時間，將其所有之上開自小客車違規停放於上述地點
      之身心障礙專用停車位之違規事實，應堪認定。
（３）異議人固辯稱：因異議人屬於使用「停管處核發公文」之
      文號得享有停車優惠福利，非屬一般殘障停車位識別證，
      故異議人係將公文放置在上開自小客車汽車擋風玻璃前，
      做為車位識別證明云云，並提出台北市停車管理處96年5
      月7 日北市停三字第09639454400 號函（下稱系爭公函）
      為佐，惟按使用身心障礙者專用停車位者，除掛有專用牌
      照之車輛外，應將專用停車位識別證置於汽車擋風玻璃明
      顯處或黏貼於機車車首，以供查核檢驗，身心障礙者專用
      停車位設置管理辦法第9 條設有規定，而依卷附之上開採
      證照片所示，足見上開自小客車停放於上述地點之身心障
      礙專用停車位時，並未依前揭規定，將專用停車位識別證
      置於汽車擋風玻璃明顯處，以供查核檢驗，而有上揭違規
      事實。至異議人雖提出系爭公函為據，並以前揭情詞置辯
      ，然觀諸系爭公函，其內容為原則同意異議人所屬車號F8
      －0219、EV－2176車輛，於行車執照有效期限內，得依載
      送身心障礙者之規定，並檢附系爭公函、行車執照、駕駛
      執照辦理停車優惠事宜，而其中並未提及上開自小客車得
      依何規定，以系爭公函作為專用停車位識別證，據於身心
      障礙專用停車位停車，則堪認異議人上開所據無法採為其
      有利之認定，更不得因此免罰，職是，異議人執前詞置辯
      ，尚非足取。
（４）綜上所述，異議人確有於前揭時、地，在身心障礙專用停
      車位違規停車之違規行為，其於應到案日期（98年2 月18
      日）前到案陳述不服舉發，裁決機關認無理由，而於98年
      11月11日，依前揭道路交通管理處罰條例第56條第1 項第
      10款，及違反道路交通管理事件統一裁罰基準及處理細則
      第41 條 、第43條、第44條、第67條等規定，對異議人處
      新臺幣1200元之罰鍰，經核並無違法之處，異議意旨求為
      撤銷如附表編號三所示之裁決，非有理由，此部分異議亦
      應予駁回。
據上論斷，應依道路交通管理處罰條例第87條第2 項、道路交通
案件處理辦法第18條、第19條，裁定如主文。
中    華    民    國    99    年    2     月    25    日
                    交通法庭法  官  王美玲
以上正本證明與原本無異。
如不服本裁定，應於裁定送達後5日內向本院提出抗告狀。
                            書記官  簡湘雲
中    華    民    國    99    年    2     月    25    日
附表：
┌──┬──────┬──────┬─────────┬───────────┐
│編號│原處分裁決書│違 規 時 間 │違   規   地   點 │舉  發  違  規  事  實│
│    │字號（臺北市│            │                  │（舉發機關、舉發通知單│
│    │交通事件裁決│            │                  │字號）                │
│    │所）        │            │                  │                      │
├──┼──────┼──────┼─────────┼───────────┤
│ 一 │98年7 月6 日│98年1 月12日│台北市○○路○段   │於身心障礙專用停車位違│
│    │北市裁催字第│17時57分    │                  │規停車（台北市政府警察│
│    │裁22-AR08342│            │                  │局大同分局寧夏派出所、│
│    │10號        │            │                  │AR0000000號）         │
├──┼──────┼──────┼─────────┼───────────┤
│ 二 │98年7 月6 日│98年1 月15日│台北市○○路○段   │於身心障礙專用停車位違│
│    │北市裁催字第│13時15分    │                  │規停車（台北市政府警察│
│    │裁22-AR08355│            │                  │局大同分局寧夏派出所、│
│    │71號        │            │                  │AR0000000號）         │
├──┼──────┼──────┼─────────┼───────────┤
│ 三 │98年11月11日│98年1 月16日│台北市○○路○段   │於身心障礙專用停車位違│
│    │北市裁罰字第│10時39分    │                  │規停車（台北市停車管理│
│    │裁22-1AD5723│            │                  │處、北市交停字第1AD572│
│    │42號        │            │                  │342 號）              │
└──┴──────┴──────┴─────────┴───────────┘

司法院資訊處製作；財團法人民間司法改革基金會備份。
